【裁判字號】    98,上訴,3615
【裁判日期】    980928
【裁判案由】    搶奪
【裁判全文】
臺灣高等法院刑事判決                98年度上訴字第3615號
上  訴  人  臺灣彰化地方法院檢察署檢察官
被      告  甲○○
                    （現另案於臺灣彰化監獄執行中）
            乙○○
                  （現另案於臺灣彰化監獄彰化分監執行中）
上列上訴人因被告等搶奪案件，不服臺灣板橋地方法院98年度訴
字第2018號，中華民國98年6月30日第一審判決（追加起訴案號
：臺灣彰化地方法院檢察署98年度偵字第4293號），提起上訴，
本院判決如下：
    主  文
上訴駁回。
    理  由
一、公訴意旨略以：被告乙○○、甲○○基於意圖為自己不法所
    有之犯意聯絡，由被告甲○○騎乘不詳車號之機車後載被告
    乙○○，於97年11月19日14時10分許，在臺北市大安區○○○路550號前，見丙○○獨自騎乘腳踏車，即由後座之被告
    乙○○，趁丙○○不備之際，徒手搶奪丙○○置於腳踏車置
    物籃上之皮包1個（內有身分證、健保卡、金融卡、信用卡
    各一張、隨身碟2個、行動電話1具、新台幣2萬5千元），得
    手後被告甲○○即加速駛離，搶得之現金二人花用殆盡，並
    留用行動電話，證件則丟棄於不詳地點。嗣經警於97年11月
    21日18時許，在臺北縣三重市○○○路131巷2號301室查獲
    被告乙○○、甲○○持有上開行動電話，而循線查獲。因認
    被告2人涉犯刑法第325第1項之搶奪罪嫌，且此部分與臺灣
    板橋地方法院98年度訴字第1620號搶奪等案件為一人犯數罪
    之相牽連案件，爰依法追加起訴。
二、按案件起訴之程序違背規定者，應諭知不受理之判決。刑事
    訴訟法第303條第1款定有明文。又「各級法院及分院各配置
    檢察署」、「檢察官之職權如左：（一）實施偵查、提起公
    訴、實行公訴、協助自訴、擔當自訴及指揮刑事裁判之執行
    。（二）其他法令所定職務之執行。」、「檢察官應於其所
    配置之法院管轄區域內執行職務。但遇有緊急情形時，不在
    此限。」，法院組織法第58條、第60條、第62條亦分別有明
    文規定。是「提起公訴」乃檢察官職權之一，而檢察官為「
    提起公訴」之職權行使時，若無法院組織法第62條但書所列
    「緊急情形」，又無刑事訴訟法第250條但書所示「急迫情
    形」者，自應由檢察官向所配置之法院為之。又檢察官知有
    犯罪嫌疑而不屬其管轄，或於開始偵查後，認為案件不屬其
    管轄者，應即分別通知，或移送該管檢察官，刑事訴訟法第
    250條前段亦有明定。至檢察一體及檢察機關不可分之原則
    ，於檢察官執行「偵查」職權時固應適用，惟依法院組織法
    第61條規定：「檢察官對於法院獨立行使職權」，換言之，
    檢察官對法院行使「提起公訴」之職權，並非以檢察機關或
    全體檢察官名義為之，而檢察機關內部之指揮、監督尤不得
    任意影響管轄區域法院之劃分，否則法院組織法第58條、61
    條、62條，及刑事訴訟法第250條之規定，將形同具文。從
    而，檢察官於案件偵查後，在無法院組織法第62條但書所列
    「緊急情形」或刑事訴訟法第250條但書所示「急迫情形」
    之情形下，應向其所配置之管轄區域內之法院提起公訴，倘
    認案件不屬其所配置之法院管轄，則應通知或移送該管檢察
    官，若逕向其所配置之法院管轄區域以外之法院起訴，其起
    訴之程式顯然違背規定。又按案件起訴之程序違背規定者，
    應諭知不受理之判決；刑事訴訟法第303條第1款定有明文。
    又檢察官應於其所配置之法院管轄區域內執行職務，法院組
    織法第62條亦有明文規定，故提起公訴，應由檢察官向管轄
    法院提出起訴狀為之，檢察官知有犯罪嫌疑而不屬其管轄，
    或於開始偵查後，認為案件不屬其管轄者，應即分別通知，
    或移送該管檢察官，刑事訴訟法第250條、第264條第1項亦
    有明定，從而檢察官於偵查中倘認其案件不屬其管轄卻未通
    知或移送該管檢察官，而逕向其管轄區域以外之法院起訴，
    其起訴之程式顯然違背規定，此有最高法院56年度台非字第
    14號判決可資參照。雖基於檢察一體之精神，依刑事訴訟法
    第250條但書及法院組織法第62條但書規定，遇有緊急情形
    ，檢察官得於所配置之管轄區域外執行職務，惟配置各級法
    院之檢察官其執行職務或行使職權，仍屬獨立並應依法院之
    管轄定其分際，故檢察官除因上揭刑事訴訟法第250條但書
    規定之急迫情形及法院組織法第62條但書所謂之緊急情形，
    而經上級檢察機關指定或指示由原檢察機關辦理者，得由原
    檢察機關之檢察官逕向他管轄法院提起公訴外，依法仍僅得
    向配置之法院起訴，方為適法（參照卷附最高法院86年度上
    訴字第4279號判決）。
三、原審判決以：本案被告甲○○等2人所犯上開搶奪罪嫌，經
    臺灣彰化地方法院檢察署檢察官偵查後，以被告2人所犯之
    罪，與臺灣板橋地方法院院另案98年度訴字第1620號被告乙○○、甲○○2人另犯之搶奪等案件，為1人犯數罪之相牽連
    案件，向臺灣板橋地方法院追加起訴。然查，本案公訴之提
    起（即追加起訴），並無法院組織法第62條但書所列之「緊
    急情形」或刑事訴訟法第250條但書所示之「急迫情形」，
    且被告2人住所及現所在地，均在本案公訴人即臺灣彰化地
    方法院檢察署檢察官所配置之臺灣彰化地方法院管轄區域即
    彰化縣地區，臺灣彰化地法院對本案具有管轄權，故檢察官
    就本案「提起公訴」職權之行使，揆諸上開說明，自應向其
    所配置之法院即臺灣彰化地方法院為之；縱檢察官認其所配
    置之法院即臺灣彰化地方法院就本案無管轄權，亦應依程序
    呈請臺灣高等法院檢察署檢察長移轉他檢察署檢察官，由他
    檢察署檢察官在其所配置之法院管轄區域範圍內行使「提起
    公訴」之職權，向其所配置之法院提起公訴，始符規定。惟
    本案公訴人即臺灣彰化地方法院檢察署檢察官竟未依據上開
    規定，逕向非其配置之法院即臺灣板橋地方法院提起公訴（
    追加起訴），揆諸前開法條規定及說明，其起訴程序顯然違
    背規定。
四、原審以檢察官追加起訴之事實，認有刑事訴訟法第303條第1
    款之情形，因而逕為不受理之諭知，經核並無不合。檢察官
    上訴意旨猶以：刑事訴訟法第265條明定，於第一審辯論終
    結前，得就與本案相牽連之犯罪追加起訴，詳酌該條文義及
    立法理由，均未限制相牽連之追加起訴，僅限於「緊急情形
    」或「急迫情形」之情況，況基於訴訟經濟及被告人權之維
    護，亦不應有上開限制等語，資為原判決應予撤銷改判之理
    由。惟按刑事訴訟法第265條規定於第一審辯論終結前，得
    就與本案相牽連之犯罪追加起訴，然追加起訴亦同為公訴之
    提起，而依刑事訴訟法第264條第1項規定，提起公訴，應由
    檢察官向管轄法院提出起訴書為之，參酌前揭相關規定及說
    明之精神，在檢察官依照刑事訴訟法第265條之規定於第一
    審言詞辯論終結前，就本案相牽連之犯罪追加起訴，在無法
    院組織法第62條但書所列「緊急情形」或刑事訴訟法第250
    條但書所示「急迫情形」之情形下，應向其所配置之管轄區
    域內之法院提起公訴，倘認案件不屬其所配置之法院管轄，
    則應通知或移送該管檢察官，若逕向其所配置之法院管轄區
    域以外之法院起訴，其起訴之程式顯然違背規定。是檢察官
    其法律見解顯有可議而不足採，其上訴並無理由，應予駁回
    ，並不經言詞辯論為之。
據上論斷，應依刑事訴訟法第368條、第372條，判決如主文。
中    華    民    國    98    年    9    月    28     日
                  刑事第三庭審判長法  官   陳博志
                                  法  官   許文章
                                  法  官   陳德民
以上正本證明與原本無異。
如不服本判決，應於收受送達後十日內向本院提出上訴書狀，其
未敘述上訴之理由者並得於提起上訴後十日內向本院補提理由書
（均須按他造當事人之人數附繕本）「切勿逕送上級法院」。
                                  書記官   高麗雯
中    華    民    國    98    年    9     月    28    日


司法院資訊處製作；財團法人民間司法改革基金會備份。
